臺灣臺中地方法院民事判決　　　　　　 99年度重訴字第373號
原　　　告　臺灣納米科技股份有限公司
法定代理人　謝政洋
訴訟代理人　張輝宏
訴訟代理人　劉思顯律師
複代理人　　張究安律師
被　　　告　啟道田心股份有限公司
法定代理人　陳聯傳
訴訟代理人　劉建成律師
複代理人　　黃秀玉
上列當事人間給付貨款事件，本院於民國100年5月9日言詞辯論
終結，判決如下：
    主      文
被告應給付原告新臺幣柒佰捌拾陸萬玖仟柒佰玖拾元，及自民國
99年8月17日起至清償之日止，按週年利率5%計算之利息。
原告其餘之訴駁回。
訴訟費用由被告負擔十分之九，餘由原告負擔。
本判決第一項，於原告提出新台幣貳佰陸拾貳萬元供擔保後，得
假執行；而被告提出新台幣柒佰捌拾陸萬玖仟柒佰玖拾元供擔保
後，得免為假執行。
原告其餘假執行之聲請駁回。
    事實及理由
一、原告起訴主張：
  (一)原告為從事大型噴繪機用溶濟型墨水研發製造及批發銷售之
    公司，民國95年3月間，與被告口頭協議，如被告能協助原
    告對上開墨水產品創造大量銷售通路，同意給予被告較優惠
    之批發價格。雙方交易模式為：被告傳真訂貨單給原告，原
    告依訂貨單出貨，並檢附統一發票向被告請款，被告則於交
    貨日之次月月底前交付記載次月某日為發票日之支票給原告
    。兩造於99年3月前之交易均正常，惟自99年4月起，被告陸
    續向原告訂購墨水產品後，即藉故不給付貨款，總計尚欠貨
    款新台幣(下同)876萬174元。
  (二)上開墨水產品係原告所研發，兩造間並無約定原告不得將該
    墨水產品出售予被告以外之第三人。另原告出售予被告之墨
    水並無任何瑕疵，被告自無不付款之理由。爰依買賣契約之
    法律關係，請求被告給付積欠之貨款。
  (三)聲明：1.被告應給付原告876萬174元及自起狀繕本送達之翌
    日起至清償日止，按年息5%計算之利息。2.訴訟費用由被告
    負擔。3.願供擔保，請准予宣告假執行。
二、被告則以：
  (一)原告公司之主要營業項目，原本並不包括墨水產品，於95年
    初找始被告共同合作開發系爭墨水產品。經兩造協議由原告
    負責墨水配製，被告負責開發測試及提供市場資訊及墨水銷
    售，所開發之墨水為兩造共有之資產，專門供應被告銷售使
    用，原告不得將之出售予第三人。開發過程中由被告提供各
    式噴頭之噴繪機、其他廠家之墨水及工作人員，配合原告從
    事開發所需之分析及測試，計支出耗損之噴頭費用724萬500
    0元，及提供原告噴繪機一台價值98萬元，合計支出之開發
    費用達822萬5000元，尚不包括參加世界各地商展所花費之
    千萬元費用。詎料，原告竟違背兩造之約定，私自將墨水出
    售予任職於被告公司之職員蔡志浩所指定之第三人，再轉售
    予被告公司原有之國外客戶，造成被告客源流失，甚至於99
    年7月21日、7月27日兩度拒絕供貨予被告，原告之行為，已
    違反兩造之約定，並造成被告損害。按契約互負債務者，於
    他方當事人未為對待給付前，得拒絕自己之給付，民法第26
    4條第1項前段定有明文。原告既有上開未依約定履行之行為
    ，被告自得主張同時履行抗辯權，主張於原告繼續供應墨水
    予被告並保證不得供應系爭墨水予第三人前，得拒絕給付所
    積欠之貨款。
  (二)又按二人互負債務，而其給付種類相同，並均屆清償期者，
    各得以其債務，與他方之債務，互為抵銷，民法第334條第1
    項前段定有明文。縱認被告有給付原告墨水貨款之義務，被
    告亦得以下列原告之債務主張抵銷：
    1.原告於99年6月15日向被告訂購日本精工溶濟噴繪機一台
      ，金額88萬2000元，被告已於99年6月間交付原告使用，
      惟原告尚未支付價金。
    2.原告於99年6月15日向被告訂購3支PVC貼紙，價金8348元
      ，被告已交付原告使用，惟被告尚未支付價金。
    3.按因故意或過失，不法侵害他人之權利者，負損害賠償責
      任，數人共同不法侵害他人權利者，連帶負損害賠償責任
      ，民法第184條第1項、第185條第1項定有明文。原告於99
      年6月間，出售系爭墨水1000公升予當時仍任職予被告公
      司，卻私下進行營業行為之業務員蔡志浩所指示之第三人
      聯華紙漿科技股份有限公司，再由聯華公司轉售予被告公
      司之土耳其客戶ADO公司，造成被告公司1萬5035美元之損
      害。蔡志浩上開行為已涉及背信等罪嫌，並損及被告之權
      利，而原告違背兩造間不得供貨予第三人之約定，幫助蔡
      志浩為背信等行為，自應與蔡志浩負共同侵權行為之責任
      。以台灣銀行99年9月13日美元之賣出價31.982元計算，
      被告之損害額為48萬849元(計算式：15035×31.982＝480
      894.37)。
    4.被告於99年4月16日曾向原告訂購墨水，並轉賣予被告土
      耳其之客戶ELIT MEDIA公司。嗣後發現墨水有阻塞噴頭之
      瑕疵，而遭客戶要求解約退款，被告已於99年6月22日參
      加德國慕尼黑商展時，將貨款美金7500元退還，有客戶之
      收據可證。以當時之匯率32.072元計算，被告因本件交易
      賠償客戶貨款之損失為24萬540元(計算式：7500×32.072
      ＝240540 )，此筆款項亦得主張抵銷。
    5.另原告於99年7月21日及7月27日已拒絕供貨予被告，被告
      為應付客戶所需，而改向第三人豐彩化工股份有限公司訂
      購墨水，因而多支出185萬6480元之費用，此部分之損害
      ，爰主張抵銷。
  (三)聲明：1.原告之訴駁回。2.訴訟費用由原告負擔。3.如受不
    利之判決，願供擔保，請准免為假執行。
三、兩造依民事訴訟法第270條之1第1項第3款規定，整理並協議
    簡化爭點如下：
  (一)兩造不爭執之事實：
    1.被告確實向原告購買系爭墨水，總價876萬174元，尚未給
      付。
    2.原告另積欠被告噴繪機及貼紙之價金分別為88萬2000元及
      8348元，原告同意抵銷。
    3.原告曾接受蔡志浩訂購墨水，數量1000公升。
    4.被告向原告訂購的墨水成本價每公升為310元。
  (二)本件之爭點：
    1.系爭墨水是否為兩造共同開發？若兩造有共同開發墨水之
      協議，其具體內容為何？有無約定原告不得將生產之系爭
      墨水出售予被告以外之第三人？
    2.原告於99年4月16日出售予被告轉售予土耳其客戶之墨水
      有無瑕疵？
    3.原告接受蔡志浩訂貨有無違約？若有違約，被告主張損害
      賠償得抵銷之金額若干？
四、以下針對本件之爭點，敘述本院得心證之理由：
  (一)被告雖主張系爭墨水產品係與原告共同開發，惟為原告所否
    認。被告雖主張共同開發之協議僅有口頭約定，且提出為兩
    造所不爭執之兩造公司負責人於99年7月19日之通話錄音，
    以資證明兩造確有共同開發系爭墨水產品之約定，且經檢視
    兩造公司負責人之通話內容，原告公司負責人謝政洋對於被
    告公司負責人陳聯傳，於提及「墨水是我們共同努力開發的
    資產」時，固答稱「對啊」等語。惟查，依被告自承此產品
    之開發，計支出開發費用822萬5000元，而事後之行銷費用
    更高達千萬元，以如此高額之開發行銷費用，兩造豈有不訂
    立書面契約之理。又原告雖不否認被告曾於98年2月間兩度
    傳真書面契約予原告(參被證11、12)，惟上開書面契約，並
    無雙方任何簽字，自不足以證明雙方就合作開發墨水產品已
    有合意。況且被告主張支出之開發費用當中，主要是提供噴
    繪機及噴頭供原告研發之產品測試使用，惟查，原告於97年
    間，尚陸續向被告購買噴頭，有原告提出之送貨確認單、發
    票在卷可憑(參被證六)。倘被告有無償提供噴頭供原告測試
    之義務，原告何需自費向被告購買噴頭。故兩造間究意有無
    共同開發之協議，尚非無疑。因而原告主張其負責人謝政洋
    於上開通話錄音中之答話，係為安撫被告公司負責人陳聯傳
    之情緒，尚非無據。
  (二)況且，即便認為系爭墨水產品是兩造合作開發，惟關於合作
    開發之權利義務關係為何？有無約定原告不得出售予第三人
    ，以及原告有無供貨予被告之義務等事項，亦無任何資料可
    資佐證，更無從依前開兩造負責人對話之內容窺探得知。從
    而，被告主張原告違反約定，供貨予蔡志浩所指定之第三人
    ，造成客戶流失之損失；以及於99年7月21日及7月27日拒絕
    供貨予被告，造成被告改向第三人豐彩化工股份有限公司訂
    購墨水，因而多支出之費用，對原告請求之貨款主張抵銷，
    自屬無據。
  (三)被告雖又主張於99年4月16日曾向原告訂購墨水，並轉賣予
    被告土耳其之客戶ELIT MEDIA公司，嗣後發現墨水有阻塞噴
    頭之瑕疵，而遭客戶要求解約退款，被告已將款項退予客戶
    一情，固據提出收據一紙為憑。惟被告自始否認出售予被告
    之墨水有何瑕疵。按當事人主張有利於己之事實者，就其事
    實有舉證之責任，民事訴訟法第277條定有明文。茲被告於
    本院審理中已自承該批墨水已全數銷燬，無法提供本院進行
    鑑定；又被告雖主張該批墨水產品在銷燬前，曾會同原告進
    行測試，確實有瑕疵，惟亦為原告所否認，且被告亦自承測
    試過程中並無任何書面紀錄等語(參100年5月23日辯論筆錄
    )。顯然被告無法提出有力之證據，證明該批墨水確實有瑕
    疵存在，揆諸上開說明，自難認其主張為真。從而被告主張
    此部分之抵銷亦無理由。
  (四)至於被告主張原告尚積欠噴繪機之價金88萬2000元及PVC 貼
    紙之價金8348元，原告對此並不爭執，且同意抵銷，按二人
    互負債務，而其給付種類相同，並均屆清償期者，各得以其
    債務，與他方之債務，互為抵銷，民法第334條第1項前段定
    有明文。從而被告主張此部分之債權，與積欠原告之債務互
    為抵銷，自屬有據。則本件原告得求之價金，自應扣除89萬
    384元(計算式：882000＋8384＝890384)
五、綜上所述，原告本於買賣契約之法律關係，請求被告給付78
    6萬9790元(計算式：00000000000000＝0000000)及自起訴
    狀繕本送達被告之翌日即99年8月17日起至清償日止，按年
    息5%計算之利息，為有理由，應予准許。逾此部分之請求，
    為無理由，應予駁回。
六、兩造均陳明願供擔保請准予宣告假執行及免為假執行，就原
    告勝訴部分，核無不合，爰分別酌定相當之擔保金准許之。
    至於原告敗訴部分，其假執行之聲請亦失所附麗，應併駁回
    之。
七、本件事證已明，兩造其餘攻擊防禦之方法，核與判決結果不
    生影響，爰不一一論述，併此敘明。
八、結論：本件原告之訴為一部有理由，一部無理由，依民事訴
    訟法第79條，第390條第2項、第392條第2項，判決如主文。
中    華    民    國    100    年    5    月    23    日
                  民事第三庭    法  官  高英賓
正本係照原本作成。
如對本判決上訴，須於判決送達後20日內向本院提出上訴狀。如
委任律師提起上訴者，應一併繳納上訴審裁判費。
中    華    民    國    100    年    5    月          日
                                書記官  廖碩薇